最高法院刑事判決　　　　　　　　　　　　　　　九十一年度台上字第七一二六號
　　上　訴　人　甲○○
右上訴人因走私案件，不服台灣高等法院高雄分院中華民國九十一年九月十一日第二
審判決（九十一年度上訴字第五五三號，起訴案號：台灣澎湖地方法院檢察署九十年
度偵字第四九四號），提起上訴，本院判決如左：
    主  文
原判決撤銷，發回台灣高等法院高雄分院。
    理  由
本件原判決認定上訴人甲○○與其妻許陳愛分別係澎湖縣西嶼鄉竹灣村籍「大進滿號
」漁船船長、船舶所有人。意圖自大陸地區私運走私物品及僱用大陸漁工進入國內，
以供漁業等使用，竟與許陳愛、吳七子、陳西利、許佛汙及許蔡春銅（許佛汙之妻。
許陳愛、吳七子、陳西利、許佛汙及許蔡春銅均已經一審判決確定）共同基於犯意之
聯絡，於民國九十年八月二十二日晚上八時五十分許，由上訴人持其本人、許陳愛、
船員洪乾源、許國堯、蔡春水（起訴書誤載為蔡青水）、黃文放（起訴書誤載為黃友
放）之船員證，向澎湖縣西嶼鄉（起訴書誤載為白沙鄉）竹灣安檢站報關後，再由吳
七子、陳西利、許佛汙及許蔡春銅頂替洪乾源、許國堯、蔡春水、黃文放上船，擅由
上訴人駕駛上開漁船搭載許陳愛、吳七子、陳西利、許佛汙及許蔡春銅出海，非法航
行至大陸地區，於同月二十三日下午四時許抵達北緯二十四度、東經一百十八度大陸
地區海域，經上訴人以漁船上無線電與不詳船名之大陸漁船聯絡後，六人於同月二十
四日下午三時許，在該處海域向該大陸漁船購入花生等如原判決附表所示之大陸地區
物品共三千九百二十一‧七九二公斤，同時接駁上訴人以每人新台幣八千五百元價格
僱用之未經許可入境之大陸籍漁工陳建國、肖順貴、肖美春、洪德法、錢志傳等五人
（未據起訴）上船，旋以上開漁船裝載返航，而私運上開管制進口物品逾公告數額及
使上開大陸地區人民非法進入台灣地區。嗣於同日晚上十一時三十分許，途經澎湖縣
目斗嶼西北方九浬處時，為行政院海岸巡防署海洋巡防總局第八海巡隊當場查獲，扣
得其所有因犯罪所得之上開走私物品共三千九百二十一‧七九二公斤等情。因而將第
一審關於上訴人部分之判決撤銷，改判依牽連犯關係論處上訴人共同私運管制物品進
口逾公告數額罪刑，固非無見。
惟查：(一)、原判決既認上訴人有持船員洪乾源、許國堯、蔡春水、黃文放之船員證，
向澎湖縣西嶼鄉竹灣安檢站報關後，再由吳七子、陳西利、許佛汙及許蔡春銅頂替洪
乾源、許國堯、蔡春水、黃文放上船之事實。則對於此項不實報關使他人出海之行為
，有無另犯刑法第二百十四條使公務員登載不實罪，攸關法律之適用，自有說明之必
要，乃原判決未予論述，難謂無理由不備及不適用法則之違誤。(二)、依原判決事實所
載，上訴人與許陳愛分別係「大進滿號」漁船船長及船舶所有人，而其等未經主管機
關許可，使「大進滿號」漁船航行至大陸地區，依台灣地區與大陸地區人民關係條例
第八十條第一項規定，各有不同罪名處罰之明文。則上訴人對於駕駛「大進滿號」漁
船航行至大陸地區如何與許陳愛有犯意之聯絡及行為分擔？又依原判決事實所載，「
大進滿號」漁船係由上訴人駕駛非法航行至大陸地區，大陸籍漁工陳建國等五人，係
上訴人以每人新台幣八千五百元價格所僱用，且扣案之花生等如原判決附表所示之大
陸地區物品，係上訴人以漁船上無線電與不詳船名之大陸漁船聯絡後購入，對於同船
出海之許陳愛、吳七子、陳西利、許佛汙及許蔡春銅，就上訴人之上開行為，究竟有
如何之犯意聯絡及行為分擔，原判決事實既未明白認定詳細記載，理由內亦未說明其
等有與上訴人犯意聯絡及行為分擔所憑之證據及認定之理由，遽論上訴人之行為與其
等均有犯意聯絡及行為分擔之共同正犯，尚嫌理由不備。上訴意旨指摘原判決不當，
為有理由，應認有撤銷發回更審之原因。至原判決不另為無罪諭知部分，基於審判不
可分之原則，併予發回，附此敘明。
據上論結，應依刑事訴訟法第三百九十七條、第四百零一條，判決如主文。
中      華      民      國    九十一    年     十二     月     十二     日
                              最高法院刑事第八庭
                                  審判長法官  莊  登  照
                                        法官  洪  明  輝
                                        法官  黃  一  鑫
                                        法官  魏  新  和
                                        法官  林  秀  夫
      右正本證明與原本無異
                                              書  記  官
中      華      民      國    九十一    年     十二     月     十九     日
